【裁判字號】    98,上訴,268
【裁判日期】    980225
【裁判案由】    違反毒品危害防制條例
【裁判全文】
臺灣高等法院高雄分院刑事判決         98年度上訴字第268號
    上  訴  人
    即  被  告  甲○○
上列上訴人因違反毒品危害防制條例案件，不服臺灣屏東地方法
院97年度訴字第1178號中華民國97年11月26日第一審判決（起訴
案號：臺灣屏東地方法院檢察署97年度毒偵字第1562號），提起
上訴，本院判決如下：
    主  文
上訴駁回。
    理  由
一、按不服地方法院之第一審判決而上訴者，應向管轄第二審之
    高等法院為之。上訴書狀應敘述具體理由。所謂不服第一審
    判決之具體理由，必係依據卷內既有訴訟資料或提出新事證
    ，指摘或表明第一審判決有何採證認事、用法或量刑等足以
    影響判決本旨之不當或違法，而構成應予撤銷之具體事由，
    始克當之（例如：依憑證據法則具體指出所採證據何以不具
    證據能力，或依憑卷證資料，明確指出所為證據證明力之判
    斷如何違背經驗、論理法則）；倘僅泛言原判決認定事實錯
    誤、違背法令、量刑失之過重或輕縱，而未依上揭意旨指出
    具體事由，或形式上雖已指出具體事由，然該事由縱使屬實
    ，亦不足以認為原判決有何不當或違法者（例如：對不具有
    調查必要性之證據，法院未依聲請調查亦未說明理由，或援
    用證據不當，但除去該證據仍應為同一事實之認定），皆難
    謂係具體理由，俾與第二審上訴制度旨在請求第二審法院撤
    銷、變更第一審不當或違法之判決，以實現個案救濟之立法
    目的相契合，並節制濫行上訴（最高法院97年度臺上字第89
    2 號判決參照）。是以上訴人之上訴書狀或補提之上訴理由
    書，雖有敘述上訴理由，惟並未具體敘述第一審判決有上述
    違法、不當情形，即與未敘述具體理由無異，其所為上訴，
    即不符合上訴之法定要件。
二、本件被告甲○○上訴理由略以：(一)被告積極接受美沙佟之治
    療，如今已遠離施用毒品惡習，希望法官給予被告1 個自新
    的機會；(二)被告於97年7 月10日因罹患重度感冒，曾至西藥
    房購買感冒藥水服用，前後約8 至10日，是否因此導致被告
    於97年7 月22日所採取之尿液經送驗後呈嗎啡類陽性反應之
    結果，令人存疑；(三)被告之尿液檢驗結果，海洛因之劑量並
    未超過500 以上毒素成分，故原判決應是誤判云云。
三、經查：
  (一)就施用第二級毒品甲基安非他命部分，被告自始坦承不諱，
    且採取尿液送驗結果亦呈甲基安非他命陽性反應，復有扣案
    之物品在卷足憑，參以被告之上訴狀並未提及該部分原判決
    有何不當之處，但從上訴狀所載內容無從得知被告是否對該
    部分亦有上訴，然基於對被告有利之原則，應認為被告對原
    判決全部上訴，因此該部分被告上訴並未具體敘述第一審判
    決有上述違法、不當情形，即與未敘述具體理由無異，其所
    為上訴，即不符合上訴之法定要件。
  (二)就施用第一級毒品部分，被告雖矢口否認有施用第一級毒品
    海洛因之犯行，辯稱：我沒有施用海洛因等語。惟按目前常
    用檢驗尿液中是否含有毒品反應之方法，有「免疫學分析法
    」、及「層析法」兩類，尿液初步檢驗係採用免疫學分析法
    ，由於該分析法對於結構類似之成分，亦可能產生反應，故
    初步檢驗呈陽性反應者，需採用另一種不同分析原理之檢驗
    方法進行確認，大部分地方衛生署所採用之另一種方法為To
    xi-Lab分析法（屬薄層析法），而經行政院衛生署認可之檢
    驗機構則採用「氣相層析質譜儀」（GC/MS） 分析法。以「
    氣相層析質譜分析法」進行確認者，均不致產生偽陽性反應
    ，此有行政院衛生署管制藥品管理局92年6 月20日管檢字第
    0920004713號函可證。又施用海洛因24小時內，約有施用劑
    量之80% 經由尿液排出，其主要他謝物為嗎啡共軛物Morphi
    ne-3-glucuronide(M-3-G），5%至7%為嗎啡，但由於海洛因
    毒品中常含有6-乙醯可待因雜質成分，該成分可代謝成可待
    因或其共軛物，故施用該毒品後一段時間內，於尿液可能檢
    出嗎啡及可待因陽性反應，此有行政院衛生署管制藥品管理
    局93年12月2 日管檢字第0930011566號函可稽。又按海洛因
    服用後2 至4 天，亦有行政院衛生署管制藥品管理局91年10
    月3 日管檢字第110436號函可佐。本件被告於97年7 月22日
    17時10分許於警局所採集之尿液，經以酵素免疫分析法（EI
    A） 作初步檢驗，再以氣相層析質譜儀分析法作確認檢驗，
    被告尿液確實均呈甲基安非他命及嗎啡陽性反應乙節，而無
    論係初步檢驗或確認檢驗，安非他命類之檢驗值均為500n
    g/ml，而嗎啡類之檢驗值均為300ng/ml，且被告尿液檢驗呈
    嗎啡陽性反應，其確認檢驗之指數達426ng/ml，已超出檢驗
    值300ng/ml甚多，有卷存台灣檢驗科技股份有限公司97年8
    月6 日濫用藥物尿液檢驗報告1 紙可稽，依上開說明，自不
    會發生偽陽性反應。至於被告是否接受美沙佟之治療，亦不
    影響原審判決之認定，且原判決亦未認定被告尿液之檢驗值
    超出500ng/ml。是被告上訴理由空言稱係因服用感冒液，驗
    尿結果始呈嗎啡陽性反應，且未超過500ng/ml之檢驗值，未
    就其係何時確有服用何種感冒液為舉證，且未具體指摘原判
    決於認事用法或量處刑罰，有何違法或不當，依上開說明，
    本件上訴顯不合法定程式應予駁回，並不經言詞辯論為之。
四、據上論斷，應依刑事訴訟法第367 條前段、第372 條，判決
    如主文。
中    華    民    國    98    年    2     月    25    日
                  刑事第二庭    審判長法  官  林正雄
                                      法  官  陳啟造
                                      法  官  黃壽燕
以上正本證明與原本無異。
施用第二級毒品部分不得上訴。
施用一級毒品部分，如不服本判決應於收受本判決後10日內向本
院提出上訴書狀，其未敘述上訴理由者，並得於提起上訴後10日
內向本院補提理由書狀（均須按他造當事人之人數附繕本）「切
勿逕送上級法院」。
中    華    民    國    98    年    2     月    25    日
                                      書記官  梁雅華
附錄本判決論罪科刑法條：
毒品危害防制條例第10條
  施用第一級毒品者，處6 月以上5 年以下有期徒刑。
  施用第二級毒品者，處 3 年以下有期徒刑。


司法院資訊處製作；財團法人民間司法改革基金會備份。
